臺灣高等法院刑事判決
109年度原上訴字第89號
上  訴  人  臺灣桃園地方檢察署檢察官 
被      告  王子豪



            楊佑祖



上  一  人
指定辯護人  本院公設辯護人王永炫
上列上訴人因被告等違反森林法等案件，不服臺灣桃園地方法院
108年度原訴字第53號，中華民國109年5月13日第一審判決（起
訴案號：臺灣桃園地方檢察署107年度偵字第31092號），提起上
訴，本院判決如下：
    主  文
上訴駁回。               
    理  由
一、經本院審理結果，認第一審判決對被告王子豪、楊佑祖2人
    辯稱其等當天是去該處溪邊釣魚，因為下雨溪水暴漲，釣具
    及魚獲被溪水沖走，員警查獲之肖楠木不是其等所竊取，以
    司法警察當日所查獲之揹帶，其上並無檢出足資比對之DNA-
    STR型別；同時查獲之鐵勾未檢出DNA量，亦未進行DNA-STR
    型別檢測，至無從與被告2人進行比對。又經勘驗員警密錄
    器之結果顯示，證人即司法警察陳定凡證稱第2次走下步道
    才發現本案扣押物之證述內容，有所誤解，並無從認定扣案
    物係被告2人所棄置。再以證人即司法警察黃德裕、陳定凡
    、范建華至該處巡察時，已認定該小貨車之車主涉有盜伐森
    林木嫌疑，懷著先入為主之刻板印象，然證人陳定凡及證人
    黃德裕均證稱並未聞到被告2人身上有肖楠味道，自無從僅
    以證人范建華主觀嗅覺感受證明被告2人曾接觸扣案之肖楠
    木。末以被告2人係於傍晚經員警查獲，與其等所犯原審法
    院107年度原訴字第52號此一前案，各次竊取肖楠木之時間
    均在深夜、凌晨之犯罪時間不同。原審認被告2人所辯值得
    採信，因而為被告2人無罪之諭知，本院經核並無違誤，應
    予維持，並引用第一審判決書記載之證據及理由（如附件）
    。
二、檢察官上訴意旨（略以）：
（一）證人即承辧員警陳定凡於原審審理時證述（略以）：其循
      著紅河谷步道下去察看，第一次沒有看到東西，隨後聽到
      證人黃德裕的呼聲，前去會合，發現從步道上行的被告2
      人，及在該步道轉角處的山壁旁發現本案扣案的肖楠木；
      被告2人經盤查的時候神情緊張，辯稱當天前往釣魚，釣
      具均被溪水沖走，但被告2人身上未見穿戴雨鞋、攜有釣
      竿及釣魚相關工具，且當天溪水沒有暴漲，溪水清澈，河
      面亦未變寬；又其當天雖因鼻塞，但證人即司法警察范建
      華有聞到被告2人身上有肖楠木的味道；當時有採集被告2
      人唾液欲比對DNA，可能因下雨的關係濕滑，沒有很精準
      等語（參見原審卷第220至238頁）。
（二）證人即承辦員警分隊長黃德裕於同次原審審理期日證述（
      略以）：其與證人陳定凡、范建華當天係是巡邏勤務，其
      等之工作以取締盜伐為主，案發現場只有看到一台停在角
      落的小貨車，用樹枝掩蓋，其等覺得可疑上前查看，經查
      車籍及車主的資料為被告王子豪，他又有毒品的一些前科
      ，合理懷疑可能是去那邊盜伐森林木，其等就在出入口等
      待被告2人上來再上前盤查；其遇到上行出步道的被告之
      時，他們巳經快要到路口，約莫5至10公尺，其在路口等
      沒有下去，兩個被告站的地方跟後來木頭放的地方，大概
      也是5到10公尺，因為只有一條路，所以被告一定有經過
      木頭那邊；被告2人有沒有說「我下去的時候有看到，不
      關我的事，我就沒有講？」等情，其沒有印象；被告2人
      辯稱是去釣魚，因為溪水暴漲，一些釣魚的工具，裝備全
      部滑落溪底，然其認為不合常理；如果長期接觸已經砍伐
      過的肖楠，例如用背的話，在沒有樹皮保護的狀態下，身
      上會帶有肖楠的味道等語（參見原審卷第239至244頁）。
（三）證人即承辦員警范建華於同次原審審理時證述（略以）：
      職務報告上面有寫查獲當時被告身上有肖楠木的味道，我
      有印象，當時盤查過程當中有聞到微微的肖楠味道，應該
      是從被告2人身上飄出來聞到的，當時還沒有看到木頭，
      應該是被告2人有接觸過或是有背木頭才會有，但無法辨
      別是被告2人中的哪一個，該肖楠木的味道是從被告2人那
      個方向過來的；被告王子豪有帶一些工具，被告王子豪說
      是釣魚的用具。但我判斷不是釣具，查獲地點附近釣魚很
      困難，那天溪水不可能暴漲，如果溪水暴漲的話，他們也
      過不來了，也不可能東西掉進去溪裏拿不回來；被告2人
      上來的時間跟證人陳定凡下去走過一次看木頭的時間，其
      他時間就沒有別人進出了，因而認定本案應係被告2人所
      為等語（參見原審卷第246至250頁）。
（四）比對證人陳定凡、黃德裕、范建華審理時之證述，其内容
      大致相符，堪認被告2人所辯不足採信，被告2人就起訴意
      旨所指之犯行涉有重嫌，另原審既經勘驗程序而認定「證
      人陳定凡既然第一次走下步道時，並未走至發現本案扣案
      物之處，則證人陳定凡前述證稱第2次走下步道才發現本
      案扣案物之證述内容，應有所誤解，無從認定本案扣案物
      乃被告2人所棄置」等情，此部分是否可能係因「密錄器
      拍攝角度與人眼視覺角度有所偏差」所致，按理應由證人
      陳定凡等人就此部分當庭表示意見，然原審卻於勘驗前已
      准予證人陳定凡、黃德裕、范建華等人先行離庭，其勘驗
      之相關程序難謂周延妥適等語。
三、惟按犯罪事實應依證據認定之，無證據不得推定其犯罪事實
    。又不能證明被告犯罪者，應諭知無罪之判決，刑事訴訟法
    第154條第2項、第301條第1項分別定有明文。再按刑事訴訟
    上證明之資料，無論其為直接證據或間接證據，均須達於通
    常一般之人均不致有所懷疑，而得確信其為真實之程度，始
    得據為有罪之認定，若其關於被告是否犯罪之證明未能達此
    程度，而有合理之懷疑存在時，致使無從形成有罪之確信，
    在刑事訴訟「罪疑唯輕」、「無罪推定」原則下，根據「罪
    證有疑，利於被告」之證據法則，即不得遽為不利被告之認
    定，最高法院76年台上字第4986號判決意旨曾強調此一原則
    ，足資參照。又按最高法院於92年9月1日刑事訴訟法修正改
    採當事人進行主義精神之立法例後，特別依據刑事訴訟法第
    161條第1項規定（檢察官就被告犯罪事實，應負舉證責任，
    並指出證明之方法），再次強調謂：「檢察官對於起訴之犯
    罪事實，應負提出證據及說服之實質舉證責任。倘其所提出
    之證據，不足為被告有罪之積極證明，或其指出證明之方法
    ，無從說服法院以形成被告有罪之心證，基於無罪推定之原
    則，自應為被告無罪判決之諭知」等語（最高法院92年台上
    字第128號判決意旨參見）。98年12月10日施行生效的「公
    民與政治權利國際公約及經濟社會文化權利國際公約施行法
    」，將兩公約所揭示人權保障之規定，明定具有國內法律之
    效力（第2條參見），其中公民與政治權利國際公約第14條
    第2項亦揭示「受刑事控告之人，未經依法確定有罪以前，
    應假定其無罪」；刑事妥速審判法第6條更明定：「檢察官
    對於起訴之犯罪事實，應負提出證據及說服之實質舉證責任
    。倘其所提出之證據，不足為被告有罪之積極證明，或其指
    出證明之方法，無法說服法院形成被告有罪之心證者，應貫
    徹無罪推定原則」。凡此均係強調學說所指，基於嚴格證明
    法則下之「有罪判決確信程度」，對於被告是否犯罪之證據
    應證明至「無庸置疑」之程度，否則，於無罪推定原則下，
    被告自始被推定為無罪之人，對於檢察官所指出犯罪嫌疑之
    事實，並無義務證明其無罪，即所謂不「自證己罪原則」，
    而應由檢察官負提出證據及說服之責任，如檢察官無法舉證
    使達有罪判決之確信程度，以消弭法官對於被告是否犯罪所
    生之合理懷疑，自屬不能證明犯罪，即應諭知被告無罪。　
四、檢察官上訴意旨固以上述證人即司法警察黃德裕、陳定凡、
    范建華三人於原審審理時之證述，認定被告王子豪、楊佑祖
    2人所辯當天是去該處溪邊釣魚，且因下雨導致溪水暴漲，
    其等釣具及魚獲均遭溪水沖走，員警查獲之肖楠木並非其等
    竊取等語並不可取。惟查證人陳定凡亦於原審審理期日證述
    當天係有下毛毛雨的天氣狀況，證人范建華亦證稱當地前一
    天有下雨（參見原審卷第226、248頁），另參以警著密錄器
    擷取之現場畫面，亦可見被告2人經警查獲之紅河谷步道台
    階上散布濕滑之落葉（參見偵查卷第22頁），而山區氣候多
    變，縱使被告2人經警查獲當時雨勢非大，仍難排除該處前
    日甚或被告2人經警查獲前曾有下雨，而導致被告2人所稱前
    去釣魚之溪流水勢確有增加過之可能，且被告楊佑祖被查獲
    當下，上身打赤膊且未著鞋子，亦經證人陳定凡證稱在卷（
    參見原審卷第232頁），核與被告楊佑祖於警詢中所為供述
    一致，可證被告2人所言非虛。
五、檢察官上訴意旨又引用證人陳定凡、范建華證述內容，指稱
    被告2人身上混有些微的肖楠木味道，據以推認應係被告2人
    曾背負查扣之肖楠木塊所致。然查證人范建華係於原審審理
    時證稱當時有聞到微微的肖楠味道從被告2人的方向過來，
    無法判斷是哪一位被告等語（參見原審卷第250頁），而證
    人陳定凡、黃德裕均未陳述有自被告2人身上聞到肖楠木的
    味道，再以證人陳定凡亦於原審審理時證稱肖楠木的味道刺
    鼻，如果砍伐處在下風處，經過馬路時，風吹過就會聞的到
    （參見原審卷第230頁），衡以被告2人經警查獲之紅河谷步
    道只有一條路，倘若經查扣之肖楠木放置處係屬下風處，依
    照證人陳定凡證述內容所言，證人范建華會聞到肖楠木味道
    ，不無可能係源自扣案肖楠木自動散發之氣味，與被告2人
    是否曾長時間背負肖楠木塊並無關聯。從而，能否逕以證人
    范建華主觀嗅覺感受，認定被告2人身上有肖楠味道，尚非
    無疑。
六、再以被告2人所攜帶之物品中，並無用以伐木之工具，如電
    鋸、裁刀，而本案司法警察所查獲之揹帶，經送請內政部警
    政署刑事警察局進行鑑定，採樣表面微物經萃取DNA檢測，
    因未檢出足資比對之DNA-STR型別；查獲之鐵勾，以工具轉
    移棉棒經萃取DNA檢測，人類DNA定量結果，未檢出DNA量，
    未進行DNA-STR型別檢測，無從與被告2人之DNA-STR型別進
    行比對等情，有內政部警政署刑事警察局107年8月20日鑑定
    書在卷可查（參見偵查卷第19頁）。被告2人仍曾接觸過上
    述扣案物品，尤以被告楊佑祖被查獲時為上身打赤膊之狀態
    ，當無可能未殘留DNA，自難證明扣案肖楠木為被告等所砍
    伐或曾有接觸亦即搬運等情。
七、至檢察官上訴主張原審經勘驗程序後認定證人陳定凡第一次
    走下步道時，並未走至發現扣案物之處，因而認為證人陳定
    凡證稱第2次走下步道在相同處所才發現扣案物等語，應該
    有所誤解，無從認定本案扣案物乃被告2人所棄置等情，可
    能是因為「密錄器拍攝角度與人眼視覺角度有所偏差」所致
    ，此部分應由證人陳定凡等人當庭再表示意見，但原審卻於
    勘驗前已准予證人陳定凡、黃德裕、范建華等人先行離庭，
    勘驗程序難謂周延妥適等語。惟按行勘驗時，得命證人、鑑
    定人到場，刑事訴訟法第214條第1項固定有明文。惟就證人
    是否到場，法院仍有裁量權，是原審在證人證述完畢離庭後
    始進行勘驗程序，難謂違法。經查該段密錄器拍攝者即為證
    人陳定凡，供述證據與機械性紀錄如有不符，除非該機械性
    紀錄有經剪接甚或偽造情事，否則考量人的供束可能有記憶
    不清、表達不明，甚或不誠實之情，當以機械性紀錄更接近
    事實，而應以機械性紀錄為準。該段密錄器影片既經原審勘
    驗結果，原審公訴檢察官表示沒有意見（參見原審卷第251
    頁），而原審勘驗結果足認證人陳定凡第一次走下步道「並
    未再往階梯下方行走，畫面停留在上開垃圾放置處附近，接
    著往階梯上方走回」；第二次走下步道時，「係經過右方類
    似垃圾物品位置後，再往步道下方走去始發現一袋白色物品
    （即本案扣案物）」。原審以路旁類似垃圾物品（即偵查卷
    第22頁，相片5）為區辨定點位置，足認證人陳定凡第一次
    並未走至白色物品位置即往階梯上方走回，足以認定「密錄
    器翻拍相片5 、相片10所拍攝之位置並非同一處」，尚無檢
    察官所指「密錄器拍攝角度與人眼視覺角度有所偏差」之虞
    ，且原審公訴檢察官當庭亦表示沒有意見（公訴檢察官與上
    訴檢察官為同一位檢察官）。又兩段錄影間隔僅6分鐘，果
    若扣案物為被告等於當時所揹負棄置，又為警立即扣案，經
    鑑定結果豈會毫無被告2人的DNA？是依據與事實更為接近的
    科學證據，即勘驗與鑑定結果，均難證明扣案物為被告等所
    持有，原審認定證人陳定凡證稱第2次走下步道相同位置才
    發現本案扣案物之證言，恐有誤解，進而無從據此認定扣案
    物為被告2人所棄置，與經驗邏輯法則無違。檢察官另聲請
    本院傳喚證人陳定凡到庭，核無必要，應予駁回。
八、公訴檢察官另以被告2人自107年2月15日起，至同年4月23日
    止，參與以陳仲庭為首的竊盜集團，在與本案66林班附近之
    64林班保安林區，也就是紅河谷一帶，將肖楠木裁切後，由
    被告楊佑祖等人以背帶或背架，背到紅河谷登山口，再由被
    告王子豪以本案現場發現之車號0000-00號自用小客貨車載
    運，至少竊取肖楠木7次，經原審地院以107年度原訴字第52
    號判決有罪在案，有該判決書在卷可參。因而認本案犯罪時
    間107年4月22日下午6時許，與該案於107年4月23日搬運肖
    楠木的犯罪時間相近，且被告2人於本案製作警詢筆錄後，
    約為4月22日晚上9時許，翌日即又再次前往前案地點竊取肖
    楠木，足以推論被告等在本案是行竊過程中為警方發覺，而
    不得不放棄此次在66林班的犯行，翌日重操舊業，繼續與前
    案共犯陳仲庭等人至64林班為竊盜犯行等語。經本院調閱檢
    察官所指被告2人的原審地院107年度原訴字第52號判決書所
    載，被告等均坦承該案犯行，檢察官上述主張固有所憑，惟
    至多僅能證明扣案肖楠木為該案所遺留之物，為前案起訴效
    力所及，基於一事不再理原則，本院自難審究，且既有如上
    諸多有利被告等的證據，且檢察官上述舉證仍難以證明為被
    告等所竊取或搬運，自不能僅憑此推論被告等有本案犯行，
    此為無罪推定原則下所不能妥協的刑事訴訟法基本精神。是
    檢察官上述主張，尚難用以作為認定被告等犯本案的證據。
九、綜上所述，本件檢察官所提出之證據，尚未達於通常一般之
    人均不致有所懷疑，而得確信被告王子豪與楊佑祖確有公訴
    意旨所指結夥二人以上為搬運贓物使用車輛於保安林竊取森
    林主產物貴重木罪，及竊盜罪等犯行為真實之程度，本院自
    無從形成被告2人有罪之確信。此外，並無其他積極證據足
    資認定被告確有檢察官所指上述犯行，基於無罪推定、罪疑
    唯輕原則，應為有利被告的無罪認定。就此而言，基於憲法
    人性尊嚴及法治國自主原則，於刑事訴訟法再次確立的證據
    裁判主義及無罪推定原則：要證明被告有罪的證據必須無合
    理懷疑（參見釋字第582 號解釋許玉秀大法官協同意見書）
    ，防免以國家公權力造成人民冤獄。原審調查結果，既以與
    本院上述的相同理由，為無罪之諭知，其結論並無不合，檢
    察官猶執前詞指摘原判決證據取捨及認事用法不當，其上訴
    非有理由，應予駁回。
據上論斷，應依刑事訴訟法第373條、第368條，判決如主文。
本案經檢察官塗又臻提起公訴，檢察官簡志祥提起上訴，檢察官
周慶華到庭執行職務。
中　　華　　民　　國　　109 　年　　10　　月　　15　　日
                  刑事第二庭    審判長法　官  周盈文
                                      法　官  郭豫珍
                                      法　官  錢建榮
以上正本證明與原本無異。
檢察官如不服本判決，應於收受送達後20日內向本院提出上訴書
狀，惟須受刑事妥速審判法第9條限制。其未敘述上訴之理由者
，並得於提起上訴後20日內向本院補提理由書(均須按他造當事
人之人數附繕本)「切勿逕送上級法院」。
刑事妥速審判法第9條：
除前條情形外，第二審法院維持第一審所為無罪判決，提起上訴
之理由，以下列事項為限：
一、判決所適用之法令牴觸憲法。
二、判決違背司法院解釋。
三、判決違背判例。
刑事訴訟法第 377 條至第 379 條、第 393 條第 1 款之規定，
於前項案件之審理，不適用之。
                                      書記官  許俊鴻
中　　華　　民　　國　　109 　年　　10　　月　　15　　日
【附件】
臺灣桃園地方法院刑事判決
                                     108年度原訴字第53號
公　訴　人　臺灣桃園地方檢察署檢察官
被　　　告　王子豪　
                    
　　　　　　　　　　
　　　　　　　　　　
            楊佑祖　

　　　　　　　　　　
　　　　　　　　　　
上  一  人
指定辯護人　本院公設辯護人陳瑞明
上列被告因違反森林法等案件，經檢察官追加起訴（107 年度偵
字第31092 號），本院判決如下：
      主  文
王子豪、楊佑祖均無罪。
      理  由
一、公訴意旨略以：被告王子豪與楊佑祖均明知坐落於桃園市復
    興區大溪事業區第66林班之地目為林地（桃園市復興區嘎拉
    賀部落紅河谷登山步道入口下方20公尺處，座標位置X ：28
    9837，Y ：0000000 ），係保安林，且為中華民國所有，由
    行政院農委會林務局新竹林管處大溪工作站（下簡稱新竹林
    管處）管理，屬森林法所稱之森林，且其上生長之肖楠係屬
    貴重木，竟共同意圖為自己不法所有，基於結夥二人、為搬
    運贓物而使用車輛竊取森林主產物之犯意聯絡，於民國107
    年4 月22日下午6 時15分許，竊取肖楠1 塊（33公斤）及1
    袋（5 小塊，共計12公斤），得手後欲搬運至被告王子豪所
    有之車牌號碼0000-00 號自用小客貨車時，因為警察覺，乃
    暫丟在一旁，經警當場扣得上開肖楠1 塊及1 袋（已發還）
    、鐵勾1 個、揹帶2 條，因認被告2 人涉有森林法第52條第
    1 項第1 款、第4 款、第6 款之於保安林結夥二人以上，為
    搬運贓物使用車輛之竊取森林主產物罪嫌，及刑法第320 條
    第1項之竊盜罪嫌。
二、按犯罪事實應依證據認定之，無證據不得認定犯罪事實。不
    能證明被告犯罪，應諭知無罪之判決，刑事訴訟法第154 條
    第2 項、第301 條第1 項分別定有明文。次按事實之認定，
    應憑證據，如未能發現相當證據，或證據不足以證明，自不
    能以推測或擬制之方法，以為裁判基礎；認定不利於被告之
    事實，須依積極證據，苟積極證據不足為不利於被告事實之
    認定時，即應為有利於被告之認定，更不必有何有利之證據
    ；認定犯罪事實所憑之證據，雖不以直接證據為限，間接證
    據亦包括在內；然而無論直接或間接證據，其為訴訟上之證
    明，須於通常一般之人均不致有所懷疑，而得確信其為真實
    之程度者，始得據為有罪之認定，倘其證明尚未達到此一程
    度，而有合理之懷疑存在，無從使事實審法院得有罪確信時
    ，法院即應諭知被告無罪之判決（最高法院40年台上字第86
    號、30年上字第816 號、76年台上字第4986號分別著有判例
    可資參照）。又按刑事訴訟法第161 條規定：檢察官就被告
    犯罪事實，應負舉證責任，並指出證明之方法。因此，檢察
    官對於起訴之犯罪事實，應負提出證據及說服之實質舉證責
    任。倘其所提出之證據，不足為被告有罪之積極證明，或其
    指出證明之方法，無從說服法院以形成被告有罪之心證，基
    於無罪推定之原則，自應為被告無罪判決之諭知（最高法院
    92年度台上字第128 號判例參照），於無罪推定原則下，被
    告對於檢察官所指出犯罪嫌疑之事實，並無義務證明其無罪
    ，即所謂「不自證己罪原則」，而應由檢察官負提出證據及
    說服之責任，如檢察官無法舉證使達有罪判決之確信程度，
    以消弭法官對於被告是否犯罪所生之合理懷疑，自屬不能證
    明犯罪，即應諭知被告無罪。再按證據之取捨及證據證明力
    如何，均屬事實審法院得自由裁量、判斷之職權，苟其此項
    裁量、判斷，並不悖乎通常一般之人日常生活經驗之定則或
    論理法則，且於判決內論敘其何以作此判斷之心證理由者，
    即不得任意指摘其為違法（最高法院91年度台上字第2395號
    判決意旨參照）。
三、公訴意旨認被告2 人涉有上開犯行，係以被告2 人之供述、
    警員陳定凡之職務報告、搜索扣押筆錄、扣押物品目錄表、
    贓物認領保管單、現場照片、森林法案件查獲位置圖、查獲
    肖楠照片、國有林林產物價金查定書、檢尺明細表等件，為
    其主要論據。
四、訊據被告2 人堅詞否認有何竊取森林主產物之犯行，均辯稱
    ：我們2 人當天是去該處溪邊釣魚，因為下雨溪水暴漲，釣
    具及漁獲被溪水沖走，員警查獲之肖楠木不是我們所竊取的
    等語。
五、經查：
（一）本案員警所查獲之揹帶，經內政部警政署刑事警察局鑑定
      採樣表面微物經萃取DNA 檢測，因未檢出足資比對之DNA-
      STR 型別，員警查獲之鐵勾，以工具轉移棉棒經萃取DNA
      檢測，人類DNA 定量結果，未檢出DNA 量，未進行DNA-ST
      R 型別檢測，因此無法與被告2 人之DNA-STR 型別進行比
      對，有內政部警政署刑事警察局鑑定書在卷可佐（見偵卷
      第19頁），則被告2 人是否曾接觸過上開扣案物品，已非
      無疑。
（二）證人即警員陳定凡雖於本院審理時結證稱：我與黃德裕、
      范建華在現場查看有無可疑的人躲在停車場，我走下去紅
      河谷步道查看，第一次沒有看到東西（即本案扣案物），
      之後黃德裕發現被告2 人就喊話，看到被告2 人從步道走
      上來，盤查被告2 人之後，我覺得他們在說謊，我又往被
      告2 人走上來的地方走下步道查看，就發現本案扣案肖楠
      、背帶、鐵勾等物，我前後2 次走下步道相隔只有幾分鐘
      ，附近也沒有其他人，所以我覺得上開物品應該是被告2
      人放的等語（見本院卷第227-229 、233-234 頁），且根
      據卷附密錄器翻拍照片顯示，密錄器時間02：53：45之相
      片5 拍攝之處未見肖楠木（見偵卷第22頁），而密錄器時
      間02：59：33之相片10拍攝之處則發現1 袋肖楠木（12公
      斤）及1 塊肖楠木（33公斤）（見偵卷第24頁）。然查，
      經本院當庭勘驗上開員警密錄器影像光碟（107.04.22 ，
      違法森林法、竊盜警用密錄器，檔案名稱：PICT0010.AVI
      、PICT0011.AVI），勘驗結果顯示：「2016.09.11，02：
      53：45至02：54：02，於02：53：45時可見畫面右邊有一
      類似垃圾物品，畫面同偵卷22頁上方照片（即相片5 ），
      密錄器員警並未再往階梯下方行走，畫面停留在上開垃圾
      放置處附近，接著往階梯上方走回。2016.09.11，02：59
      ：33至02：59：40，於02：59：33可見畫面右方有一袋白
      色物品放置地面（即相片10），接著持密錄器的員警往階
      梯上方走回，於02：59：36可在畫面的左方看到類似垃圾
      之物品，接著密錄器員警往階梯上方走回。」，有本院勘
      驗筆錄可佐（見本院卷第251 頁）。由前後2 檔案影片之
      畫面可知，證人陳定凡第一次走下步道時，僅步行至右方
      類似垃圾物品之位置，而未繼續往步道下方走去，即往階
      梯上方走回；證人陳定凡第二次走下步道，係經過右方類
      似垃圾物品位置後，再往步道下方走去始發現一袋白色物
      品（即本案扣案物）。亦即，證人陳定凡第一次並未走至
      白色物品位置即往階梯上方走回，顯見前揭密錄器翻拍相
      片5 、相片10所拍攝之位置並非同一處。證人陳定凡既然
      第一次走下步道時，並未走至發現本案扣案物之處，則證
      人陳定凡前述證稱第2 次走下步道才發現本案扣案物之證
      述內容，應有所誤解，無從認定本案扣案物乃被告2 人所
      棄置。
（三）又證人即警員范建華雖於本院審理時結證稱：在盤查被告
      2 人的時候，有聞到微微的肖楠味道從被告2 人的方向過
      來，無法判斷是哪一位被告，但如果不是跟肖楠摩擦過的
      話，味道不會這麼重等語（見本院卷第247 、249-250 頁
      ）。然查，證人即分隊長黃德裕於本院審理時結證稱：該
      處是盜伐熱點，我們到現場只看到1 台小貨車停在角落，
      以樹枝掩蓋，覺得可疑就上前查看。經調查車籍資料發現
      車主即被告王子豪有毒品前科，我們合理懷疑是毒品人口
      至該處盜伐森林木，我們就在出入口處等待，待被告2 人
      上來後我們上前盤查等語（見本院卷第239-240 頁），足
      見證人黃德裕、陳定凡、范建華至該處巡察時，已認定該
      小貨車之車主涉有盜伐森林木嫌疑，懷著先入為主之刻板
      印象，再加上本案確實於查獲被告2 人地點附近扣得肖楠
      木，則證人范建華主觀嗅覺感受是否可供以認定被告2 人
      身上有肖楠味道，實屬有疑。再佐以，證人陳定凡及證人
      黃德裕均證稱並未聞到被告2 人身上有肖楠味道（見本院
      卷第230 、243 頁），故無從僅以證人范建華之前開證述
      ，遽認被告2 人曾接觸本案扣案之肖楠木。
（四）又參以被告2 人於本院107 年度原訴字第52號案件中，對
      於渠等各涉犯6 次森林法第52條第3 項、第1 項第1 款、
      第4 款、第6 款之竊取森林主產物貴重木罪，於偵查、審
      理時均坦承不諱（被告2 人均經本院上開判決判處應執行
      應執行有期徒刑3 年，併科罰金新臺幣420 萬元，罰金如
      易服勞役，以罰金總額與1 年之日數比例折算），展現出
      勇於面對自己過錯之犯後態度。反觀本案被告2 人於警詢
      時、偵查時、本院審理時均自始至終否認犯罪，且本案扣
      案之肖楠數量非鉅，情節非重，被告2 人當無刻意否認犯
      罪之必要。況本案被告2 人係於傍晚經員警查獲，與被告
      2 人前述本院107 年度原訴字第52號案件各次竊取肖楠木
      之時間均在深夜、凌晨之犯罪時間不同，則被告2 人辯稱
      係去該處釣魚，並未竊取肖楠等語，尚堪採信。
六、綜上各節相互以參，本件依公訴人所舉證據，尚未達於通常
    一般人均不致有所懷疑，而得確信被告2 人有罪之程度，自
    不足證明被告2 人均有前揭之犯行。此外，復無其他積極證
    據足以證明被告2 人有前揭公訴意旨所指之罪嫌，是檢察官
    所舉事證，不足以證明被告2 人犯罪，其指出之證明方法，
    亦無從說服法院以形成有罪之心證，自應為被告2 人無罪之
    諭知。
據上論斷，應依刑事訴訟法第301 條第1 項，判決如主文。
本案經檢察官塗又臻追加起訴，檢察官簡志祥到庭執行職務。
中    華    民    國   109    年     5    月    13    日
                  刑事第十三庭  審判長法  官  呂如琦
                                      法  官  許自瑋
                                      法  官  何宗霖
以上正本證明與原本無異。
如不服本判決應於收受判決後20日內向本院提出上訴書狀，並應
敘述具體理由。其未敘述上訴理由者，應於上訴期間屆滿後20日
內向本院補提理由書(均須按他造當事人之人數附繕本)「切勿逕
送上級法院」。
                                      書記官　施懿珊
中　　華　　民　　國　 109　　年　　5 　　月　　15　　日